【裁判字號】    97,訴,362
【裁判日期】    970529
【裁判案由】    違反毒品危害防制條例
【裁判全文】
臺灣雲林地方法院刑事判決               97年度訴字第362號
公  訴  人  臺灣雲林地方法院檢察署檢察官
被      告  甲○○
                    （現另案於臺灣臺中監獄執行中）
上列被告因違反毒品危害防制條例案件，經檢察官提起公訴（96
年度毒偵字第1331號、第1556號），本院改依簡式審判程序，判
決如下：
    主  文
甲○○施用第一級毒品，處有期徒刑捌月，扣案之第一級毒品海
洛因壹包（驗餘淨重零點捌公克）沒收銷燬之；又施用第二級毒
品，處有期徒刑柒月，扣案之第二級毒品甲基安非他命貳包（驗
餘淨重貳點肆捌柒肆公克）沒收銷燬之。應執行有期徒刑拾壹月
，扣案之第一級毒品海洛因壹包（驗餘淨重零點捌公克）、第二
級毒品甲基安非他命貳包（驗餘淨重貳點肆捌柒肆公克）均沒收
銷燬之。
    事  實
一、甲○○前因施用毒品案件，執行觀察、勒戒後，因無繼續施
    用毒品之傾向，於民國95年12月6 日經釋放出所，並由臺灣
    臺中地方法院檢察署檢察官以95年度毒偵字第5760號、95年
    度毒偵緝字第184 號為不起訴處分確定。詎仍不知悔改，於
    觀察、勒戒執行完畢後，5 年內復基於施用第一級毒品海洛
    因之犯意，於96年8 月19日晚間7 時10分許，在其位於雲林
    縣二崙鄉○○村○○路15之2 號A07 室租屋處，以海洛因摻
    入香煙內點燃吸食煙霧之方式，施用第一級毒品海洛因1 次
    ；另基於施用第二級毒品甲基安非他命之犯意，於上開時、
    地，以甲基安非他命置於玻璃球內燒烤後吸食煙霧之方式，
    施用第二級毒品甲基安非他命1 次。嗣甲○○因贓物罪經本
    院以95年度虎簡字第327 號判決判處有期徒刑3 月確定，未
    到案執行，經臺灣雲林地方法院檢察署通緝，為警於96年8
    月19日晚間7 時40分許，在雲林縣二崙鄉○○村○○路15之
    2 號前緝獲，並當場扣得第一級毒品海洛因1 包（驗餘淨重
    0.8 公克）、第二級毒品甲基安非他命2 包（驗餘淨重
    2.4874公克），另得甲○○之同意，採集其尿液送驗，檢驗
    結果呈可待因、嗎啡及甲基安非他命之陽性反應。甲○○旋
    於96年8 月20日經解送至臺灣雲林地方法院檢察署發監執行
    ，再由臺灣雲林第二監獄得甲○○之同意，採集其尿液送驗
    ，檢驗結果亦呈可待因、嗎啡及甲基安非他命之陽性反應。
二、案經彰化縣警察局鹿港分局報告、臺灣雲林第二監獄移送臺
    灣雲林地方法院檢察署檢察官偵查起訴。
    理  由
壹、程序部分：
    按被告甲○○所犯之本案犯罪，係死刑、無期徒刑、最輕本
    刑為3 年以上有期徒刑以外之罪。其於準備程序就上開被訴
    事實為有罪之陳述，經受命法官告知簡式審判程序之旨，並
    聽取其與公訴人之意見後，本院認無不得或不宜改依簡式審
    判程序進行之情事。爰依刑事訴訟法第273 條之1 第1項 、
    第284 條之1 規定，裁定由受命法官獨任進行簡式審判程序
    ，先予敘明。
貳、實體部分：
一、訊據被告甲○○對於上揭事實均坦承不諱；且對其2 次所採
    集之尿液，經送篩檢後，結果均呈現可待因、嗎啡及甲基安
    非他命之陽性反應，有彰化縣警察局鹿港分局委託檢驗尿液
    代號與真實姓名對照表、詮昕科技股份有限公司96年8 月28
    日報告編號00000000號濫用藥物尿液檢驗報告、臺灣雲林第
    二監獄收容人尿液採集作業確認書、同意書、檢體採收紀錄
    表，及詮昕科技股份有限公司96年8 月28日報告編號000000
    00號濫用藥物尿液檢驗報告各1 紙在卷可憑。且警方緝獲被
    告時所扣得疑似海洛因之粉末1 包，經送法務部調查局鑑定
    ，鑑定結果確認含有第一級第6 項毒品海洛因成分無訛，有
    該局96年9 月21日調科壹字第09623068330 號鑑定書1 份在
    卷足憑；另扣得疑似甲基安非他命之顆粒2 包，經送憲兵司
    令部刑事鑑識中心鑑定，鑑定結果檢出甲基安非他命成分，
    亦有該鑑識中心97年3 月24日憲直刑鑑字第0970000414號鑑
    定書在卷可稽。足認被告自白與事實相符，應可採信。
二、查被告前因施用毒品案件，執行觀察、勒戒後，因無繼續施
    用毒品之傾向，於95年12月6 日經釋放出所，並由臺灣臺中
    地方法院檢察署檢察官以95年度毒偵字第5760號、95年度毒
    偵緝字第184 號為不起訴處分確定等節，有臺灣高等法院被
    告前案紀錄表1 份在卷可稽。被告於上開觀察、勒戒執行釋
    放後，5 年內再犯本案毒品危害防制條例第10條第1 項、第
    2 項之罪，自應依法追訴。本案事證明確，被告犯行堪以認
    定。
三、按海洛因及甲基安非他命，分別為毒品危害防制條例第2 條
    第2 項第1 、2 款所明定之第一、二級毒品，均不得非法施
    用。核被告甲○○所為，係分別觸犯毒品危害防制條例第10
    條第1項之施用第一級毒品罪，及同條第2 項之施用第二級
    毒品罪。其為施用第一、二級毒品而持有海洛因、甲基安非
    他命之低度行為，已為其施用之高度行為所吸收，均不另論
    罪。再被告所犯上開2 罪間，犯意各別，行為互殊，應予分
    論併罰。至檢察官於起訴書謂被告前因贓物罪，經本院以95
    年度虎簡字第327 號判決判處有期徒刑3 月確定，於96年10
    月19日經易科罰金執行完畢為累犯一節。惟查本件被告之犯
    罪時間為96年8 月19日，亦即在上揭徒刑執行完畢前所犯，
    且被告在本件犯罪前亦未有徒刑執行完畢之紀錄，有上揭臺
    灣高等法院被告前案紀錄表在卷可按，是被告本件犯行，並
    不符合累犯之情形，附此敘明。
四、按施用毒品行為之本質為藥物濫用、物質依賴，自殘性明顯
    ，侵害性卻隱晦。基於施用毒品此一特性，毒品危害防制條
    例第10條第1 項、第2 項之刑罰，就須與同條例第20條之保
    安處分比擬觀察，而不應與一般犯罪之刑罰等量齊觀。因此
    ，對被告施以相當期間之徒刑，藉以隔離毒品、戒除依賴即
    可，過度監禁之結果，徒然虛擲被告生命，並有浪費國家稅
    收之虞。爰審酌被告曾有贓物、違反動產擔保交易法及施用
    毒品等前科（不構成累犯），有上揭臺灣高等法院被告前案
    紀錄表在卷可稽，可認素行不佳；又參諸被告曾因施用毒品
    案件，經執行觀察、勒戒及判處徒刑，仍再犯本件施用毒品
    罪，顯見其毒癮程度嚴重，且亦未能悔改並記取教訓；惟念
    及施用毒品犯罪之本質，為戕害自我身心健康之行為，尚未
    嚴重破壞社會秩序或侵害他人權益；再被告於犯後坦承犯行
    ，態度良好等被告之品行、犯罪之動機、目的、手段、所生
    危害及犯後態度等一切情狀，分別量處如主文所示之刑，並
    定如主文所示之應執行刑。又扣案之毒品海洛因1 包（驗餘
    淨重0.8 公克）及甲基安非他命2 包（驗餘淨重2.4874公克
    ），分別為第一、二級毒品，再者其等之包裝袋無論以何種
    方式析離，均會有微量毒品殘留包裝袋內（法務部調查局93
    年3 月19日調科壹字第09300113060 號函在卷可參），是該
    等包裝袋亦應視為毒品之一部分，應一併依毒品危害防制條
    例第18條第1 項前段規定，均沒收銷燬之。
據上論斷，應依刑事訴訟法第273 條之1 第1 項、第284 條之1
、第299 條第1 項前段，毒品危害防制條例第10條第1 項、第2
項、第18條第1 項前段，刑法第11條前段、第51條第5款 ，判決
如主文。
本案經檢察官蕭如娟到庭執行職務。
中    華    民    國    97    年    5     月    29    日
                  刑事第三庭    法  官  陳銘壎
以上正本證明與原本無異。
如不服本判決，應於判決收受後10日內，向本院提出上訴狀（須
附繕本）。
                                書記官  鍾宜津
中    華    民    國    97    年    5     月    29    日
附錄本案論罪科刑法條全文：
毒品危害防制條例第10條
施用第一級毒品者，處6 月以上5 年以下有期徒刑。
施用第二級毒品者，處3 年以下有期徒刑。


司法院資訊處製作；財團法人民間司法改革基金會備份。
